【裁判字號】    90,上重訴,23
【裁判日期】    900605
【裁判案由】    殺人
【裁判全文】
臺灣高等法院刑事判決                              九十年度上重訴字第二三號
    上  訴  人
    即  被  告  丙○○
    指定辯護人  本院甲○
右上訴人即被告因殺人案件，不服臺灣板橋地方法院九十年度重訴字第二號，中華民
國九十年三月二十七日第一審判決（起訴案號：臺灣板橋地方法院檢察署八十九年度
偵字第一九○七二號）提起上訴，本院判決如左：
    主  文
上訴駁回。
    事  實
一、丙○○前於八十八年間因犯竊盜罪，經台灣桃園地方法院判處有期徒刑七月，緩
    刑四年確定，猶不知悔改，竟於緩刑中之八十九年十月四日十七時三十分許，在
    其台北縣鶯歌鎮○○○街二十一號五樓住處，因長期無工作並無收入，遭其母簡
    錦雪訓誡，二人遂發生口角爭執，及至八十九年十月五日零時十五分許，丙○○
    思及受其母簡錦雪之教訓而心生不滿，竟基於殺害直系血親尊親屬之故意，乘簡
    錦雪熟睡之際，持簡錦雪所有置於廚房內之水果刀一把，進入簡錦雪臥房，朝簡
    錦雪左背部連刺七刀，造成簡錦雪左肩胛骨平行橫走穿刺傷七處，其中二處較大
    且深為三公分及二點五公分，並深入左胸腔內刺傷左肺發生左側血胸失血休克；
    丙○○之妹簡明繯聽聞母親簡錦雪之呼救聲前來房門外查看，丙○○為免事跡敗
    露，而向簡明繯謊稱：「母親在睡覺，不要吵她」等語，繼以其所著衣物擦拭現
    場血跡，換穿乾淨衣物，再將簡錦雪房門反鎖，離開現場；俟丙○○離開後，簡
    明繯仍覺有異，旋即向鄰居借用電話通知簡錦雪之母簡楊桂珍、簡錦雪之弟乙○
    ○前來，待簡楊桂珍、乙○○於八十九年十月五日凌晨一時許抵上址撞開簡錦雪
    房門時，赫然發現簡錦雪仰臥在床上血泊中，經送醫急救後因背部多處刺創，左
    側血胸，左肺刺傷出血休克而不治死亡。
二、案經臺北縣警察局三峽分局報請臺灣板橋地方法院檢察署檢察官偵查起訴。
    理  由
一、右揭事實，迭據上訴人即被告丙○○（下稱被告）於警訊、檢察官偵查、原審審
    理、本院調查、審理時坦承不諱，核與證人簡明繯、簡明達、簡楊桂珍分別於警
    訊、檢察官偵查中證述之情節相符；又被害人簡錦雪係因遭水果刀穿刺左背部七
    刀，致使左肺發生左側血胸失血休克死亡，經檢察官督同法醫師相驗、解剖、勘
    驗，並有勘驗筆錄、相驗屍體證明書、法務法醫研究所八九理自二二八一號函及
    所附（八九）法醫所醫鑑字第一二二七號法務部法醫研究所鑑定書、相驗、解剖
    照片二十幀在卷足稽（附於台灣板橋地方法院檢察署八十九年度相字第一一五四
    號案卷第十五、二三、二七至三七頁，該署八十九年度偵字第一九Ｏ七二號案卷
    第一○○頁至第一○三頁）；此外亦有台北縣警察局刑警隊鑑識組製作現場勘查
    報告一份，照片三十八幀、內政部警政署刑事警察局（八九）刑紋字第一六一一
    二三號函、（八九）刑醫字第一五九七八八號函及所附鑑驗書在卷可參（附於台
    灣板橋地方法院檢察署八十九年度偵字第一九Ｏ七二號案卷第五三頁至八五頁，
    第一○八頁），並有被告持以殺害被害人之水果刀一把、被告案發當時所著沾有
    被害人血跡之衣褲扣案可資佐證，被告前述自白堪認與事實相符。被告持水果刀
    朝被害人背部刺擊多達七下，且深入左胸腔內刺傷左肺，足證被告行為時用力至
    猛，其有殺害被害人之故意至為灼然。本件事證明確，被告之犯行洵堪認定。
二、按被害人係被告之母，業據被告供承在卷，並經證人簡明繯、簡明達、簡楊桂珍
    證述明確，是核被告本件所為，係犯刑法第二百七十二條第一項之殺害直系血親
    尊親屬罪。
三、原審因之適用刑法第二百七十二條第一項、第三十七條第一項之規定，並審酌被
    告身為被害人之子，不知感恩圖報養育浩恩，僅因金錢問題與被害人發生爭執，
    竟萌生殺機之犯罪動機，持水果刀多次猛力刺擊被害人之兇殘犯罪手段，造成被
    害人身亡之無可彌補危害，行兇後未為任何救護措施，反而清理現場後自行離去
    ，又將被害人反鎖於房間內，延誤救治之時機，惟被告於本件犯罪後對其犯行均
    坦承不諱，尚有悔悟之心，惡性尚未達於永久隔離之程度等一切情狀，量處被告
    無期徒刑，並宣告褫奪公權終身；並說明扣案水果刀一把雖係被告持以為上開犯
    行之凶器，惟該把水果刀為被害人所有，並非被告所有，業經被告供明在卷，爰
    不為沒收之宣告；經核原判決認事、用法均無違誤，量刑亦稱妥適。被告經依職
    權提起本件上訴，為無理由，應予駁回。
據上論斷，應依刑事訴訟法第三百六十八條，判決如主文。
本案經檢察官鄭龍照到庭執行職務。
中      華      民      國      九十      年      六      月    五      日
  臺灣高等法院刑事第十庭
                                  審判長法  官  溫  耀  源
                                        法  官  何  菁  莪
                                        法  官  林  銓  正
右正本證明與原本無異。
如不服本判決應於收受送達後十日內向本院提出上訴書狀，其未敘述上訴之理由者並
得於提起上訴後十日內向本院補提理由書（均須按他造當事人之人數附繕本）。
                                        書記官  吳  美  貞
中      華      民      國      九十      年      六      月    七      日
附錄本判決論罪科刑法條：
刑法第二百七十二條
殺直系血親尊親屬者，處死刑或無期徒刑。
前項之未遂犯罰之。
預備犯第一項之罪者，處三年以下有期徒刑。


司法院資訊處製作；財團法人民間司法改革基金會備份。
